臺灣高等法院刑事判決
109年度上易字第429號
上  訴  人  
即  被  告  江燦東




上列上訴人即被告因妨害自由案件，不服臺灣臺北地方法院108
年度易字第1035號，中華民國109年1月16日第一審判決（起訴案
號：臺灣臺北地方檢察署108年度偵字第18127號），提起上訴，
本院判決如下：
    主  文
上訴駁回。
    事  實
一、江燦東於民國108年6月16日11時10分許，在臺北市○○區○○路
    000號彩券行，因與其胞兄江燦煌發生爭執，為店員鄭秋霞
    勸阻，竟對鄭秋霞心生不滿，基於恐嚇之犯意，先將身旁之
    座椅甩出，並大聲咆哮，且數次趨身逼近作勢毆打鄭秋霞，
    以此加害生命、身體之動作，恐嚇鄭秋霞，使鄭秋霞心生畏
    懼致生危害於安全，嗣鄭秋霞報警處理，始查悉上情。
二、案經鄭秋霞訴由臺北市政府警察局萬華分局報告臺灣臺北地
    方檢察署檢察官偵查起訴。
    理  由
壹、證據能力部分：
一、告訴人鄭秋霞向司法警察所為之陳述（見偵字第18127號卷
    第15至17頁），為被告以外之人於審判外之陳述，核其性質
    為傳聞證據，因上訴人即被告江燦東（下稱被告）於上訴狀
    爭執其證據能力（見本院卷第19頁），經核告訴人於原審審
    判中已到庭受詰問所證述之情節，與其先前向司法警察所為
    之陳述並無不符（見原審易字卷第84至87頁），法院得逕採
    告訴人在審判中之證述作為證據，此外復查無刑事訴訟法第
    159條之2至159條之5所定傳聞證據例外之情形，是依刑事訴
    訟法第159條第1項之規定，應認告訴人警詢之陳述無證據能
    力。
二、刑事訴訟法第159條之1第2項規定，係鑒於檢察官代表國家
    偵查犯罪，依法有訊問證人及鑑定人之權，證人、鑑定人且
    須具結，而以具結之陳述已具足以取代被告反對詰問權信用
    性保障情況之要件，在立法政策上特予肯認除顯有不可信之
    情況者外，得為證據。亦即，此之檢察官訊問筆錄，原則上
    均得為證據，僅於例外存有顯不可信之情況，始否定其證據
    能力。故使用此項供述證據之檢察官，自無庸先就該例外情
    況之不存在負提證責任，而應由主張反對使用之被告，就其
    主張有此例外之情形為釋明後，由法院為必要之調查；於此
    ，檢察官始須舉證證明該例外顯不可信情況如何不存在，俾
    供法院審酌判斷。被告於上訴狀中僅單純否認告訴人鄭秋霞
    偵查中具結之訊問筆錄無證據能力（見本院卷第19頁），並
    未釋明告訴人陳述有如何顯不可信之情況，是應依刑事訴訟
    法第159條之1第2項規定，認告訴人偵訊筆錄有證據能力。
三、本院以下所引用非供述證據部分，並無證據證明係公務員違
    背法定程序所取得，是依刑事訴訟法第158條之4反面解釋，
    即具證據能力。
貳、得心證之理由：
一、被告於本院審理時保持緘默，而於原審審理時承認有於上開
    時地，與兄長江燦煌發生爭執，惟否認有何恐嚇危害安全犯
    行，辯稱：我沒有靠近告訴人鄭秋霞，是告訴人先對我大小
    聲，我只是與告訴人理論云云。
二、經查：
(一)被告於上開時地，與其兄江燦煌發生爭執等情，業經原審於
    108年11月22日當庭勘驗現場監視器光碟屬實，製有勘驗筆
    錄並有監視器擷圖照片在卷可查（見原審易字卷第35至39、
    41至65頁），核與證人即告訴人於偵查及原審審理中證述明
    確；證人即被告胞兄江燦煌於原審審理中證述其確有與被告
    發生爭執相符(見偵字第18127號卷第69至70頁，原審易字卷
    第84至88頁），上開情節，亦經被告在原審所不爭執，應堪
    認定。
(二)本件應審究者為被告有無對告訴人為上開恐嚇犯行？若有，
    其舉動是否出於恐嚇犯意？
  ⒈被告在上開彩券行內，於告訴人靠近後，先將身旁之座椅甩
    出，隨後數次趨身逼近告訴人，期間長達近2分鐘乙情，有
    原審勘驗筆錄及監視器擷圖照片等在卷可證（見原審易字卷
    第35至37、41至65頁），核與證人即告訴人於偵查及原審審
    理中所證稱：「我只是制止被告不要再打江燦煌，…被告就
    暴怒」、「被告一直對我咆哮」、「被告拿著椅子衝向我，
    …拿椅子作勢要衝向我，作勢要打我」、「被告的眼神很恐
    怖」、「當時被他嚇到了」、「他咆哮講什麼，我已經忘了
    ，我被他的行為嚇到」等情明確；另證人江燦煌於原審審理
    中所證「當時被告與告訴人說話都很大聲」等語相符(見偵
    字第18127號卷第69至70頁，原審易字卷第84至88頁），足
    認被告確有將身旁之座椅甩出，並大聲對告訴人咆哮，且數
    次趨身逼近作勢毆打告訴人之行為，應可認定。
  ⒉按刑法第305條之恐嚇罪，所稱以加害生命、身體、自由、名
    譽、財產之事，恐嚇他人者，係指以使人生畏怖心為目的，
    通知將加惡害之旨於被害人而言。所謂致生危害於安全，係
    指受惡害之通知者，因其恐嚇，而生安全上之危險與實害之
    謂（最高法院26年渝非字第15號裁判先例可參），至行為人
    主觀上是否確有實現加害之意圖或決心，則非所問。故恐嚇
    係指凡一切言語、舉動足以使人生畏怖心者，均包含在內。
    而言語或舉動是否足以使他人生畏怖心，應依社會一般觀念
    衡量之，如行為人之言語、舉動，依社會一般觀念，均認係
    惡害之通知，而足以使人生畏怖心時，即不失為恐嚇，故而
    僅以受惡害之通知者心生畏懼而有不安全之感覺為已足，不
    以發生客觀上之危害為要件。（最高法院27年度決議㈠足參
    ），即所稱之加害，不須果有加害之事，亦不必真有加害之
    意。本件被告不僅對告訴人咆哮，且數次趨身逼近作勢毆打
    告訴人，已傳達將對告訴人為加害生命、身體安全之表示，
    一般有理解事務能力之人均能理解其舉動之意涵，並認知被
    告係出於恐嚇使人畏懼之意而為，且被告之行為在客觀上已
    足使人心生畏怖；且告訴人確因被告之言行而心生畏怖等情
    ，亦據告訴人證述在卷（見原審易字卷第86頁），可見被告
    之行為，確已構成恐嚇危害安全之犯行無訛。
  ⒊被告雖辯稱：我只是與告訴人理論云云，而證人江燦煌亦證
    稱：被告沒有拿椅子，是告訴人先對被告口氣不佳，被告並
    未作勢衝向告訴人云云（見原審易字卷第87至88頁），惟被
    告確有數次趨身逼近作勢毆打告訴人，如前所述，是證人江
    燦煌上開所證與事證不符，又依原審勘驗筆錄及監視器擷圖
    照片所示（見原審易字卷第35至37、41至65頁），被告數次
    趨身逼近告訴人，倖有江燦煌從中多次阻止，並與被告發生
    拉扯，告訴人始未受傷，衡情，倘被告僅為與告訴人理論，
    何以江燦煌須從中阻擋並與之拉扯，益徵被告所辯，洵不足
    採，而證人江燦煌前揭所證述，既與原審勘驗結果不符，自
    不足作為對被告有利之認定，附此敘明。
  ⒋綜上，被告所辯係卸責之詞，要不可採。是被告恐嚇犯行事
    證明確，應依法論科。
三、新舊法比較適用說明：
    按行為後法律有變更者，適用行為時之法律。但行為後之法
    律有利於行為人者，適用最有利於行為人之法律，刑法第2
    條第1項定有明文。查被告本件行為後，刑法第305條規定於
    108年12月25日修正公布，並於同年月27日施行，揆其修正
    理由，係因本罪於72年6月26日後並未修正，而於94年1月7
    日刑法修正施行後，所訂罰金之貨幣單位為新臺幣，依刑法
    施行法第1條之1第2項前段之規定，本罪之罰金數額應提高
    為30倍；本次修正即係將前開條文罰金數額修正提高為30倍
    ，以增加法律明確性，並使刑法各罪罰金數額具內在邏輯一
    致性。是以本罪雖經修正，惟僅係將罰金數額調整換算結果
    予以明定，核其構成要件及法律效果均無變更，即無新舊法
    比較之問題，應逕以適用裁判時法即現行法處斷。
四、核被告所為，係犯刑法第305條之恐嚇危害安全罪。被告數
    次趨身逼近作勢毆打告訴人之行為，係於同一地點，且在密
    接之時間內實施，侵害同一被害人之財產法益，各次行為之
    獨立性皆極為薄弱，依一般社會健全觀念，在時間差距上難
    以強行分離，顯係基於單一犯意接續所為，應為接續犯而論
    以一罪。
五、原審基於同一事證，認被告有其事實欄所載之罪，事證明確
    ，適用刑法第305條規定予以論處，並以行為人責任為基礎
    ，審酌被告有毀損、傷害、妨害公務之犯罪前科，有本院被
    告前案紀錄表在卷可憑，被告不思以理性方式解決問題，竟
    作勢欲毆打告訴人，造成告訴人心生恐懼，且被告犯後否認
    犯行、未見悔意，迄今未與告訴人達成和解或賠償損害，並
    以被告高職肄業之智識程度等一切情況，量處拘役20日，並
    諭知易科罰金之折算標準等旨。經核其認事用法俱無違誤，
    量刑亦稱妥適。被告上訴本院，猶執陳詞否認犯罪，其所辯
    均不可採，是被告上訴核無理由，應予駁回。
據上論斷，應依刑事訴訟法第368條，判決如主文。
本案經檢察官黃怡華提起公訴，檢察官孫治遠到庭執行職務。
中　　華　　民　　國　　109 　年　　4 　　月　　14　　日
                  刑事第二十一庭審判長法　官  許宗和
                                      法　官  黃玉婷
                                      法　官  黃惠敏
以上正本證明與原本無異。
不得上訴。
                                      書記官  吳錫欽
中　　華　　民　　國　　109 　年　　4 　　月　　14　　日